臺灣高等法院刑事判決　　　　　　　　96年度上訴字第1094號
上　訴　人
即　被　告　甲○○
上列上訴人因毒品危害防制條例案件，不服臺灣板橋地方法院95
年度訴緝字第280號，中華民國96年1月24日第一審判決（起訴案
號：臺灣板橋地方法院檢察署94年度核退毒偵字第953號，移送
併案審理案號：95年度毒偵字第3526號，暨追加起訴：95年度毒
偵字第5535號），提起上訴，本院判決如下：
    主  文
原判決撤銷。
甲○○連續施用第一級毒品，累犯，處有期徒刑玖月，扣案如附
表貳編號一所示第一級毒品海洛因，沒收銷燬之，附表貳編號一
所示海洛因包裝袋沒收之；又連續施用第二級毒品，累犯，處有
期徒刑肆月，扣案如附表壹編號一暨附表貳編號二所示物品，均
沒收銷燬之，附表壹編號一暨附表貳編號二所示安非他命包裝袋
、附表貳編號三所示吸食器，均沒收；又施用第一級毒品，累犯
，處有期徒刑捌月，扣案如附表參編號一所示物品，沒收銷燬之
，附表參編號一所示海洛因包裝袋、附表參編號二所示注射針筒
，均沒收；又施用第二級毒品，累犯，處有期徒刑參月。應執行
有期徒刑壹年玖月，扣案如附表壹編號一、附表貳編號一、二暨
附表參編號一所示物品，均沒收銷燬之，附表貳編號一所示海洛
因包裝袋、附表壹編號一暨附表貳編號二所示安非他命包裝袋、
附表貳編號三所示吸食器、附表參編號一所示海洛因包裝袋、附
表參編號二所示注射針筒，均沒收。
    事　實
壹、甲○○前於〔一〕民國〔下同〕90年間，因偽造文書案〔臺
    灣板橋地方法院檢察署90年度偵字第682號〕，經臺灣板橋
    地方法院判處有期徒刑參月，如易科罰金，以銀元參佰元折
    算壹日確定。〔二〕90年間，因施用毒品案〔臺灣板橋地方
    法院檢察署90年度毒偵字第414號〕，經依臺灣板橋地方法
    院裁定送勒戒處所觀察、勒戒後，認無繼續施用毒品之傾向
    ，於90年6月18日出勒戒所，復經檢察官以90年度毒偵緝字
    第441號處分不起訴確定。〔三〕91年間，因施用毒品案〔
    臺灣板橋地方法院檢察署91年度毒偵字第697號〕，經依臺
    灣板橋地方法院裁定送勒戒處所觀察、勒戒後，認有繼續施
    用毒品之傾向，復經臺灣板橋地方法院裁定送戒治處所強制
    戒治，於91年12月24日停止戒治出所〔指揮書執畢日期為92
    年3月3日〕，期滿未經撤銷，視為強制戒治期滿；另經檢察
    官以91年度毒偵字第697號提起公訴，經臺灣板橋地方法院
    判處有期徒刑捌月確定，並與上列〔一〕所定有期徒刑接續
    執行，於92年11月11日縮刑期滿執行完畢。
貳、甲○○未見悔悟，於壹〔三〕所示強制戒治執行完畢釋放後
    ，伍年內，復〔一〕基於施用第一級毒品之概括犯意，自93
    年7、8月間之某日起，至同94年3月16日凌晨4時許止，先後
    在臺北縣三重市○○○路228號4樓客廳、同縣市○○路○段
    40巷10號2樓住處等處，連續以將第一級毒品海洛因和水稀
    釋後置於針筒內注射手臂之方式施用第一級毒品海洛因多次
    。〔二〕基於施用第二級毒品之概括犯意，自93年7、8月間
    之某日起，至同94年3月16日某時止，先後在臺北縣三重市
    ○○○路228號4樓客廳、同縣市○○路○段58號2樓客廳、同
    縣市○○路○段40巷10號2樓住處等處，連續以不詳方式施用
    第二級毒品安非他命多次。〔三〕另基於施用第一級毒品之
    犯意，於95年8月4日上午某時，在臺北縣三重市○○路○段
    40巷10號2樓住處，以將第一級毒品海洛因和水稀釋後置於
    針筒內注射手臂之方式施用第一級毒品海洛因壹次。〔四〕
    另基於施用第二級毒品之犯意，於95年8月4日晚間10時許，
    在臺北縣中和市○○路323號4樓之8，以不詳方式施用第二
    級毒品安非他命壹次。
參、嗣先後於〔一〕93年11月16日下午5時許，在臺北縣三重市
    ○○路○段58號2樓，經警持搜索票查獲，並扣得附表壹編號
    一所示第二級毒品安非他命壹包〔淨重陸點玖公克、毛重柒
    點伍公克〕。〔二〕94年3月16日上午10時50分許，在臺北
    縣三重市○○○路228號4樓，經警持搜索票查獲，並扣得附
    表貳編號一第壹級毒品海洛因參包〔驗餘合計淨重壹點伍玖
    公克、空包裝重零點玖參公克〕、編號二所示第二級毒品安
    非他命壹包〔淨重零點柒參公克、毛重零點玖壹公克〕暨甲
    ○○所有如附表貳編號三所示供其施用第二級毒品所用之物
    。〔三〕95年8月4日晚間10時40分許〔追加起訴書誤載為8
    月5日晚間9時50分許〕，在臺北縣中和市○○路323號4樓之
    8，為警持搜索票查獲〔甲○○冒名何泳德〕，並扣得附表
    參編號一所示第一級毒品海洛因壹包〔驗餘淨重零點捌肆公
    克、空包裝重零點貳參公克〕暨甲○○所有如附表參編號二
    所示供其施用第一級毒品所用之物。
肆、案經臺北市政府警察局刑事警察大隊移送臺灣板橋地方法院
    檢察署檢察官偵查起訴，暨同署檢察官追加起訴。
　　理　由
壹、上揭事實，業據被告坦承不諱〔參見原審準備程序筆錄、簡
　　式審判筆錄、本院96年4月20審判程序筆錄〕，被告到案後
  　，經警分採集尿液檢體，送驗後分別檢出安非他命類、鴉片
    類陽性反應、安非他命類、鴉片類陽性反應、安非他命類、
    鴉片類陽性反應，此有臺灣尖端先進生技醫藥股份有限公司
    出具檢體編號三倫0000000號之濫用藥物檢驗報告、臺北市
    政府警察局中山分局尿液檢體委驗單〔附95年度毒偵字第35
    26號偵卷第1頁、第2頁〕、臺灣尖端先進生技醫藥股份有限
    公司出具檢體編號012117號之濫用藥物檢驗報告、臺北市政
    府警察局偵辦毒品案件尿液檢體委驗單〔附94年度核退毒偵
    字第953號偵卷第24頁、第26頁〕、臺灣尖端先進生技醫藥
    股份有限公司出具檢體編號013169號之濫用藥物檢驗報告、
    臺北市政府警察局偵辦毒品案件尿液檢體委驗單〔附95年度
    毒偵字第5535號偵卷第40頁、第42頁〕足稽，復有扣案如附
    表壹、貳、參所示物品足佐；扣案如附表壹編號一、附表貳
    編號一、二、附表參編號一所示物品，分別係第一級毒品海
    洛因、第二級毒品安非他命，有臺北市政府警察局中山分局
    查獲涉嫌毒品危害防制條例毒品初步鑑驗報告單〔附93年度
    毒偵字第5339號偵卷第23頁〕、法務部調查局94年6月15日
    調科壹字第060009844號鑑定通知書、臺北市政府警察局刑
    事警大隊查獲涉嫌毒品危害防制條例毒品初步鑑驗報告書〔
    附94年度核退毒偵字第953號偵卷第23頁〕、法務部調查局
    95年9月26日調科壹字第09523020470號鑑定書〔附95年度毒
    偵字第5535號偵卷第52頁〕在卷可按，另有臺灣板橋地方法
    院檢察署90年度毒偵緝字第441號檢察官不起訴處分書、同
    署91年度毒偵字第697號檢察官起訴書、同署90年度偵字第
    682號聲請簡易判決處刑書〔附95年度毒偵字第5535號偵卷
    第61頁至第63頁背面〕、本院被告前案紀錄表等足參。凡此
    ，堪認被告自白情節，與事實相符，足為認定上揭事實之依
    據。本件事證明確，被告之上揭犯行，堪予認定。
貳、論罪：
一、被告行為後，前於94年2月2日修正公布之刑法，已自95年7
    月1日起施行，其中修正後刑法第2條之規定，乃係關於新舊
    法比較適用之準據法，其本身無關行為可罰性要件之變更，
    故於95年7月1日刑法修正施行後，如有涉及比較新舊法之問
    題，即應逕依修正後刑法第2條第1項規定，為「從舊從輕」
    之比較（最高法院95年度第8次刑事庭會議決議意旨參照）
    。經查〔一〕修正後刑法第56條規定，業已刪除連續犯之規
    定，故連續數行為而犯同一罪名，依修正前刑法第56條規定
    ，應以一罪論，但得加重其刑；而依修正後規定，則已無連
    續犯可資適用，即應將各次犯行以數罪併合處罰，是以適用
    修正前關於連續犯之規定，對被告自係較為有利。〔二〕行
    為時刑法第47條規定：「受有期徒刑之執行完畢，或受無期
    徒刑或有期徒刑一部之執行而赦免後，五年以內再犯有期徒
    刑以上之罪者，為累犯，加重本刑至二分之一。」。現行刑
    法第47條第1項規定：「受徒刑之執行完畢，或一部之執行
    而赦免後，伍年以內故意再犯有期徒刑以上之罪者，為累犯
    ，加重本刑至二分之一。」；對於行為時、裁判時均構成累
    犯之行為人而言，新法非有利於行為人，應適用修正前刑法
    第47條規定。〔三〕行為時刑法第51條第5款規定：「宣告
    多數有期徒刑者，於各刑中之最長期以上，各刑合併之刑期
    以下，定其刑期。但不得逾二十年。」。現行刑法第51條第
    5款規定：「宣告多數有期徒刑者，於各刑中之最長期以上
    ，各刑合併之刑期以下，定其刑期。但不得逾三十年。」；
    比較修正前、後法律，新法非有利於行為人。裁判確定前犯
    數罪，其中一罪在新法施行前者，亦同〔最高法院95年度第
    8次刑事庭會議決議意旨參照〕。〔四〕現行刑法第57條之
    規定，為法院就刑之裁量及酌減審認標準見解之明文化，非
    屬法律變更〔最高法院95年第8次刑事庭會議決議意旨參照
    〕。
二、核被告所為，如事實欄貳〔一〕、〔三〕所示犯行，均係犯
    毒品危害防制條例第10條第1項之施用第一級毒品罪；如事
    實欄貳〔二〕、〔四〕所示犯行，均係犯同法條第2項之施
    用第二級毒品罪；其因施用而持有第一、二級毒品之低度行
    為，依序為施用第一級毒品、施用第二級毒品之高度行為所
    吸收，均不另論罪；被告所為事實欄貳〔一〕、〔二〕先後
    多次施用第一級毒品、第二級毒品犯行，各時間緊接，犯罪
    構成要件相同，顯係基於概括犯意反覆為之，依修正前刑法
    第56條連續犯之規定，依序論以施用第一級毒品、第二級毒
    品壹罪，並均加重其刑；所犯如犯事實欄貳〔一〕、〔三〕
    之施用第一級毒品犯行，乃係相同罪名之貳罪，與事實欄貳
    〔二〕、〔四〕施用第二級毒品犯行之貳罪，肆罪犯意各別
    ，應分論併罰；又被告前犯事實欄壹〔一〕、〔三〕所示之
    罪，經法院判處徒刑確定，於『92年11月11日』接續執行完
    畢，此有臺灣高等法院被告前案紀錄表附本院卷足參，伍年
    以內故意再犯有期徒刑以上之上列肆罪，均依累犯之規定，
    就其所犯事實欄貳〔一〕、〔二〕所示犯行遞加重其刑，就
    其所犯事實欄貳〔三〕、〔四〕所示犯行加重其刑。被告所
    為事實欄貳〔一〕、〔二〕所示犯行，逾起訴書所訴「『94
    年年初起至同年3月16日』止，連續在『臺北縣三重市○○
    ○路228號4樓等處』施用第一級毒品海洛因及第貳級毒品安
    非他命」部分，起訴書雖未敘及，惟與起訴部份有連續犯之
    裁判上一罪之關係，為起訴效力所及，本院自得併予審究；
    被告一人犯事實欄貳所示數罪，公訴人追加起訴事實欄貳〔
    三〕、〔四〕所示犯行，核無不合。
參、撤銷改判及科刑之理由：
    原審據以論罪科刑，固非無據，惟(一)附表壹編號一、附表貳
    編號一、二及附表參編號一所示海洛因、安非他命外包裝袋
    ，係作為毒品外包裝，有防止毒品海洛因裸露、逸出及潮濕
    之功用，並為便於分裝、攜帶、販賣毒品所用之物，係被告
    供犯罪所用之物，且為被告所有，業據被告供明，原審未依
    毒品危害防制條例第19條第1項規定宣告沒收，尚有未洽。
    (二)被告行為後，前於94年2月2日修正公布之刑法，已自95年
    7月1日起施行，原刑法第47條已有修正，乃屬科刑規範之變
    更，應依修正後刑法第2條第1項規定，為「從舊從輕」之比
    較，不能新舊法併列。原審判決理由中認「對於行為時、裁
    判時均構成累犯之行為人而言，新法非有利於行為人」，似
    認應採修正前刑法第47條規定，卻於論斷欄將新舊法併列，
    不無可議。(三)原審就被告自93年7、8月間之某日起，至同94
    年3月16日止長期間連續施用第一級毒品、第二級毒品多次
    之犯行，分別量處有期徒刑玖月、肆月，而對95年8月4日分
    別施用第一級毒品、第二級毒品各一次之犯行，亦分別量處
    有期徒刑玖月、肆月，判決理由中未詳述多次施用與一次施
    用量處相同刑期之理由及依據，不惟量刑失衡，且有理由不
    備之違誤。被告上訴意旨以95年8月4日分別施用第一級毒品
    、第二級毒品各一次之犯行，與刑法修正施行前連續施用第
    一級毒品、第二級毒品多次之犯行，為集合犯云云，惟刑法
    修正施行前連續施用第一級毒品、第二級毒品犯行最後之時
    間為94年3月16日，距95年8月4日，相隔達一年以上，核與
    「包括一罪」概念中之「集合犯」態樣不相牟，此部分上訴
    為無理由。另上訴意旨以95年8月4日分別施用第一級毒品、
    第二級毒品各一次之犯行，量刑過高為有理由。原判決既有
    上開可議，自應撤銷改判。爰審酌被告犯罪之動機、目的、
    手段、所致之危害，95年8月4日分別僅施用第一級毒品、第
    二級毒品各一次，情節較長期間連續施用第一級毒品、第二
    級毒品多次之犯行為輕，暨犯罪後態度等一切情狀，量處如
    主文所示之刑，並依修正前刑法第51條第5款定其應執行之
    刑。扣案如附表貳編號一、附表參編號一所示第壹級毒品海
    洛因、附表壹編號一暨附表貳編號二所示第貳級毒品安非他
    命均係查獲之毒品，均依附於各該主刑諭知沒收銷燬之；附
    表壹編號一、附表貳編號一、二及附表參編號一所示海洛因
    、安非他命外包裝袋，係作為毒品外包裝，有防止毒品海洛
    因裸露、逸出及潮濕之功用，並為便於分裝、攜帶、販賣毒
    品所用之物，係被告供犯罪所用之物，且為被告所有，業據
    被告供明，均應依毒品危害防制條例第19條第1項規定，宣
    告沒收。另扣案如附表貳編號三暨附表參編號二所示物品，
    依序係被告所有供其施用安非他命、海洛因所用之物，爰依
    刑法第38條第1項第2款之規定併依附於所處主刑諭知沒收。
肆、適用法律：
據上論斷，應依刑事訴訟法第369條第1項前段、第364條、第299
條第1項前段，毒品危害防制條例第10條第1項、第2項、第18條
第1項前段、第19條第1項，刑法第2條第1項前段、第11條前段、
修正前刑法第47條第1項，修正前刑法第56條、第47條、第51條
第5款、第38條第1項第2款，判決如主文。
本案經檢察官鄭龍照到庭執行職務。
中　　華　　民　　國　　96　　年　　4 　　月　　30　　日
　　　　　　　　　刑事第十八庭審判長法　官  溫耀源
　　　　　　　　　　　　　　　　　  法　官  陳健順
　　　　　　　　　　　　　　　　　  法　官  邱同印
以上正本證明與原本無異。
施用第一級毒品部分，如不服本判決，應於收受送達後十日內向
本院提出上訴書狀，其未敘述上訴之理由者並得於提起上訴後十
日內向本院補提理由書（均須按他造當事人之人數附繕本）。
施用第二級毒品部分，不得上訴。
                                    書記官  莊昭樹
中　　華　　民　　國　　96　　年　　4 　　月　　30　　日
附錄：本案論罪科刑法條全文
毒品危害防制條例第十條：
施用第一級毒品者，處六月以上五年以下有期徒刑。
施用第二級毒品者，處三年以下有期徒刑。
附表壹：
┌──┬───────┬──────┬──────────────┐
│編號│    品  名    │   數  量   │   　　備         註        │
├──┼───────┼──────┼──────────────┤
│ 一 │安非他命      │壹包〔淨重陸│一、９５年度毒偵字第３５２６│
│    │              │點玖公克、毛│    號扣案。                │
│    │              │重柒點伍公克│二、臺北市政府警察局中山分局│
│    │              │〕，        │    查獲涉嫌毒品危害防制條例│
│    │              │安非他命包裝│    毒品初步鑑驗報告單附９３│
│    │              │袋壹只      │    年度毒偵字第５３３９號卷│
│    │              │            │    第２３頁。              │
└──┴───────┴──────┴──────────────┘
附表貳：
┌──┬───────┬──────┬──────────────┐
│編號│    品  名    │   數  量   │   　　備         註        │
├──┼───────┼──────┼──────────────┤
│ 一 │海洛因        │參包〔驗餘合│一、９４年度核退毒偵字第９５│
│    │              │計淨重壹點伍│    ３號扣案。              │
│    │              │玖公克、空包│二、法務部調查局９４年６月１│
│    │              │裝重零點玖參│    ５日調科壹字第０６０００│
│    │              │公克〕      │    ９８４４號鑑定通知書附９│
│    │              │海洛因包裝袋│    ４年度核退毒偵字第９５３│
│    │              │參只        │    號卷第４３頁。          │
├──┼───────┼──────┼──────────────┤
│ 二 │安非他命      │壹包〔淨重零│一、９４年度核退毒偵字第９５│
│    │              │點柒參公克、│    ３號扣案。              │
│    │              │毛重零點玖壹│二、臺北市政府警察局刑事警大│
│    │              │公克〕      │    隊查獲涉嫌毒品危害防制條│
│    │              │安非他命包裝│    例毒品初步鑑驗報告書附９│
│    │              │袋壹只      │    ４年度核退毒偵字第９５３│
│    │              │            │    號卷第２３頁。          │
├──┼───────┼──────┼──────────────┤
│ 三 │安非他命吸食器│壹組        │９４年度核退毒偵字第９５３號│
│    │              │            │扣案。                      │
└──┴───────┴──────┴──────────────┘
附表參：
┌──┬───────┬──────┬──────────────┐
│編號│    品  名    │   數  量   │   　　備         註        │
├──┼───────┼──────┼──────────────┤
│ 一 │海洛因        │壹包〔驗餘淨│一、９５年度毒偵字第５５３５│
│    │              │重零點捌肆公│    號扣案。                │
│    │              │克、空包裝重│二、法務部調查局９５年９月２│
│    │              │零點貳參公克│    ６日調科壹字第０９５２３│
│    │              │〕          │    ０２０４７０號鑑定書附９│
│    │              │海洛因包裝袋│    ５年度毒偵字第５５３５號│
│    │              │壹只        │    卷第５２頁。            │
├──┼───────┼──────┼──────────────┤
│ 二 │已使用注射針筒│壹支        │９５年度毒偵字第５５３５號扣│
│    │              │            │案。                        │
└──┴───────┴──────┴──────────────┘
